【裁判字號】    98,再抗,9
【裁判日期】    981230
【裁判案由】    確認遺產管理人資格不存在
【裁判全文】
臺灣高等法院臺南分院民事裁定  98年度再抗字第9號
再審聲請人  甲○○
再審相對人  乙○○
上列當事人間請求確認遺產管理人資格不存在事件，再審聲請人
對於中華民國98年4月30日本院確定裁定（98年度再抗字第4號）
，聲請再審，本院裁定如下：
    主      文
再審之聲請駁回。
再審聲請訴訟費用新台幣壹仟元由再審聲請人負擔。
    理      由
一、本件再審聲請意旨略以：本院98年度再抗字第4號裁定（下
    稱原確定裁定），係以伊先後於民國96年12月7日、97年5月
    5日，依序收受本院96年度抗字第52號裁定、97年度再抗字
    第3號裁定，惟並未於裁定送達後10日之不變期間內提起抗
    告，上開二裁定均已確定，因認伊遲至97年9月23日始對上
    開確定裁定聲請再審，顯逾30日之不變期間，再審聲請為不
    合法，因而駁回伊之再審聲請。惟查，上開二裁定並無非訟
    事件法10日之抗告法定期間可言，原確定裁定不查，就伊聲
    請再審之期間計算有誤，所為駁回伊再審聲請之裁定，即有
    適用法規錯誤之違誤。又原確定裁定若認伊於同一再審聲請
    狀內，一併請求對於臺灣雲林地方法院（下稱雲林地院）94
    年度家訴字第7號確定判決提起再審之訴部分，係管轄錯誤
    ，宜依職權為移轉管轄裁定，始為適法，原確定裁定未以此
    為之，亦有適用法規錯誤之違誤。再者，伊係就97年10月28
    日本院97年度再抗字第15號所為駁回再審聲請之確定裁定聲
    明不服，而提起再審聲請，伊前於收受上開裁定後，聲明不
    服遵期提起之抗告，經最高法院於98年2月13日以98年度台
    抗字第72號裁定駁回抗告，並於98年2月26日送達裁定予伊
    收受，堪認伊於同年3月3日提起再審之聲請，尚未逾民事訴
    訟法第500條第1項規定之30日不變期間。且伊就本院於96年
    11月30日所為駁回第三審「再抗告」之96年度抗字第52號裁
    定，及97年度再抗字第3號裁定聲請再審，經本院以97年度
    再抗字第15號受理在案，有關伊不服本院於96年11月30日所
    為駁回其第三審「再抗告」之96年度抗字第52號裁定所提抗
    告，業經最高法院於97年2月14日以97年度台抗字第71號裁
    定駁回抗告，乃原確定裁定誤認伊並未就本院96年度抗字第
    52號裁定提起抗告，且伊於97年9月23日對於鈞院96年度抗
    字第52號裁定聲請再審，並未逾30日之不變期間，從而，伊
    對於本院96年度抗字第52號裁定及97年度再抗字第3號裁定
    聲請再審，顯均合法，原確定裁定誤據以駁回伊之再審聲請
    ，顯有適用法規錯誤之再審事由。另原確定裁定就聲請人於
    「民事再審起訴狀」中，對於雲林地院94年7月18日所為94
    年度家訴字第7號確定判決，提起再審之訴部分，僅一併敘
    明「對該確定判決提起再審之訴，自應由為該判決之臺灣雲
    林地方法院管轄」而已，未依管轄錯誤移送，亦有違誤云云
    。為此，依民事訴訟法第496條第1項第1款規定，求為廢棄
    原確定裁定等語。
二、按再審之訴，法院認無再審理由，判決駁回後，不得以同一
    事由，對於原確定判決或駁回再審之訴之確定判決，更行提
    起再審之訴；又再審之訴不合法者，法院應以裁定駁回之；
    民事訴訟法第498條之1及第502條第1項分別定有明文。而民
    事訴訟法第498條之1之立法意旨為：「再審之目的，原在匡
    正確定終局判決之不當，以保障當事人之權益。惟為避免當
    事人以同一事由對於原確定判決或駁回再審之訴之確定判決
    ，一再提起再審之訴，致浪費司法資源，自應予限制」。次
    按裁定已確定者，而有民事訴訟法第496條第1項或第497條
    之情形，得準用本編之規定，聲請再審，此觀民事訴訟法第
    507條規定即明。而對於已確定之再審判決，民事訴訟法既
    無不得提起再審之訴之限制，即非不得提起再審之訴（最高
    法院53年台上字第0986號判例參照）。另按對於確定裁定聲
    請再審，依民事訴訟法第507條準用同法第501條第1項第4款
    之規定，必須指明確定裁定有如何合於法定再審事由之具體
    情事，始為相當；又所謂表明再審理由，必須指明確定判決
    有如何合於法定再審事由之具體情事始為相當。倘僅泛言有
    何條款之再審事由，而無具體情事者，仍難謂已合法表明再
    審事由。既未合法表明再審事由即為無再審之事由，性質上
    無庸命其補正（最高法院61年台再字第0137號、64年台聲字
    第76號判例要旨參照）。
三、查再審聲請人於本件再審聲請意旨所指摘之再審事由，與其
    於原確定裁定（即98年度再抗字第4號）案中之再審聲請事
    由同一，至於其餘聲請事由，則僅係其個人就事實之陳述、
    或片面不滿原裁定之主觀法律見解、或再審聲請人誤解本院
    原確定裁定之內容並加以引用為聲請事由，而其泛言指摘原
    裁定所適用之法律不當，有適用法規錯誤之情事，顯與本件
    聲請再審事件之要件無關。此外，再審聲請人亦未確切指明
    原確定裁定，究有如何合於法定再審事由之具體情事，其僅
    泛言原裁定適用法規不當，已難認其聲請再審為合法；而聲
    請人復以同一事由，對於駁回再審聲請之本院原確定裁定，
    更行聲請再審；則揆諸前開說明，本件再審之聲請顯然於法
    不合，應予駁回。
四、據上論結，本件再審之聲請為不合法，應依民事訴訟法第50
    7條、第498條之1、第502條第1項、第95條及第78條，裁定
    如主文。
中    華    民    國    98    年    12    月    30    日
                  民事第四庭    審判長法  官    吳上康
                                      法  官    陳珍如
                                      法  官    王金龍
上為正本係照原本作成。
不得抗告。
中    華    民    國    99    年    1     月    5     日
                                      書記官    李梅菊

司法院資訊處製作；財團法人民間司法改革基金會備份。
